【裁判字號】    91,重訴,4
【裁判日期】    920415
【裁判案由】    毒品危害防制條例
【裁判全文】
臺灣臺東地方法院刑事判決                            九十一年度重訴字第四號
    公  訴  人  臺灣臺東地方法院檢察署檢察官
    被      告  丙○○
    選任辯護人  張政衡律師
右列被告因違反毒品危害防制條例案件，經檢察官提起公訴（九十一年度偵字第二三
三號），本院判決如左：
    主  文
丙○○共同連續幫助施用第一級毒品，累犯，處有期徒刑拾月。
    事  實
一、丙○○前因違反麻醉藥品管理條例案件，經臺灣臺中地方法院判處有期徒刑四月
    確定，於民國八十四年八月十八日執行完畢，猶不知悔改，與丁○○（嗣到案後
    另行審理）共同基於幫助甲○○、許峻智施用第一級毒品海洛因之概括犯意聯絡
    ，自八十八年八月間起至同年九月七日凌晨一時許間，先由甲○○或乙○○在不
    詳時地，以電話與丙○○或丁○○聯絡，商議由丙○○與丁○○共同出資新臺幣
    （下同）二至三千元，甲○○、乙○○亦共同出資二至三千元不等，約在臺東縣
    臺東市鯉魚山附近之麥當勞或體育館旁見面，共同集資後，交由丙○○與丁○○
    出面與綽號「阿田」之成年男子接洽購得海洛因，再攜回前開地點依各人出資額
    均分，以此方式幫助甲○○、乙○○二人施用海洛因四次。嗣於八十八年九月七
    日（起訴書誤載為九月一日）凌晨一時十分許，甲○○、乙○○在同市○○路與
    四維路口，於車號ＷＲ─○六八○號自用小客車內正施打海洛因時，為警當場查
    獲，並扣得內含毒品海洛因殘渣○‧一公克之注射針筒乙支（甲○○由本院於八
    十八年九月三十日，以八十八年毒聲字第三五四號裁定送強制戒治，於九十年一
    月十八日戒治期滿，經臺灣臺東地方法院檢察署檢察官於同年月三十一日，以九
    十年度戒毒偵字第八號不起訴處分，乙○○則經本院於八十八年十一月十日以八
    十八年度訴字第二七九號判處有期徒刑二年六月），始知上情。
三、案經臺東縣警察局臺東分局報請臺灣臺東地方法院檢察署檢察官偵查起訴。
    理  由
一、右揭事實，業經被告丙○○於本院審理時自白不諱，核與共同被告丁○○供述及
    證人甲○○、乙○○證述情節大致相符，而證人甲○○、乙○○當日所持針筒內
    海洛因殘渣，經送鑑定結果，確係海洛因無誤，有法務部調查局鑑定知書影本乙
    紙在卷可稽。又證人二人欲施用海洛因時，每次均須透過被告及丁○○輾轉向「
    阿田」購得一節，業據被告在警詢、偵查中自白不諱，核與共犯丁○○及證人甲○○、乙○○供述一致，而證人二人復均證稱未見過「阿田」之人，衡以被告和
    共犯丁○○自警詢至偵、審中均一再提及係渠等向「阿田」之人調貨，而證人二
    人卻自始表示不知「阿田」係何人等情，顯見均是由被告及共犯丁○○幫證人二
    人購得海洛因無疑，是以，被告與甲○○、乙○○集資購買海洛因，就其個人出
    資而言，固係為供自己施用而購買，但就甲○○、乙○○出資部分，則係在便於
    甲○○、乙○○取得第一級毒品海洛因，其有幫助甲○○、乙○○施用第一級毒
    品之意思，甚為明確。是本件事證明確，被告犯行堪予認定，應依法論科。
二、核被告所為，係犯毒品危害防制條例第十條第一項之幫助施用第一級毒品罪。被
    告持有海洛因之低度行為，為其幫助施用之高度行為所吸收，不另論罪。公訴人
    雖認被告係犯同條例第四條第一項之販賣第一級毒品罪嫌，然查：（一）被告與
    共犯丁○○，以及證人甲○○、乙○○等人固均在警詢中供稱被告與丁○○有販
    賣海洛因之事。惟細繹各人所述，被告係自白：「以三千元一小包（淨重零點二
    公克）之代價販賣給乙○○。」、「是由丁○○先與『阿田』連絡後，再約至臺
    東市體育場交貨，均是以一小包新臺幣三千元代價購買，我拿到後再賣給他人吸
    食。」等語（見警卷第四頁及同頁反面），同案被告丁○○則供稱：「（丙○○
    ）是以一小包之海洛因，以新臺幣五千元賣給甲○○」、「（警問：那丙○○向
    綽號『阿田』之男子調得海洛因之價格為何？）也是新臺幣五千元。」、「幾次
    我忘了，只知道有在縣立體育場前及麥當勞交易過，每次都是新臺幣三千元。」
    「（販賣所得）均交付給綽號『阿田』之男子，我與丙○○分得一些海洛因為酬
    勞。」等語（見警卷第二頁及同頁反面），證人甲○○為警查獲時則係供稱：「
    是向丁○○所買，每一小包新臺幣五千元」、「我和乙○○每人出二千五百元合
    資購買。」、「我們每一次都是向丁○○購買新臺幣五千元整。」等語（見警卷
    第七、九頁），證人乙○○則供稱：「警方查獲我與甲○○所施打之海洛因，是
    於民國八十八年九月六日下午二十三時許，在臺東市體育場飛機模型旁，向丁○○以每小包新臺幣五千元購得的。」、「我只有於九月七日凌晨一時許與甲○○
    合資向丁○○購買一次海洛因，是以新臺幣五千元購買約零點一公克海洛因。」
    等語（見警卷第十一、十三頁）。四人所述交易之金額、數量均有所出入，而被
    告及共犯丁○○就販賣所得利益為何亦未為一致之供述，實無從由上開供述中得
    知被告確有公訴人所指，以三千元取得，以五千元賣出之販賣海洛因事實；（二
    ）又證人甲○○嗣後改稱：「我是在九月六日晚上大約十點多打電話給丁○○，
    並叫他找朋友看看有沒有海洛因」、「（問：八十八年九月六日晚上你打電話給
    丁○○，是你要跟他買，還是要叫他幫你找賣主？）我打電話給他，是叫他幫我
    找賣主。」等語（見本院九十一年十一月二十日、十二月十一日訊問筆錄），證
    人乙○○則改稱：「我是找丁○○的朋友丙○○一起合資購買，丙○○說他有門
    路，並說他錢不夠，所以我們一起合資買海洛因。」（見臺灣屏東地方法院檢察
    署八十八年度偵字第七九四九號偵查卷第五十四頁反面）、「（問：海洛因是如
    何得來的？）是我和甲○○、丙○○三人合買。」、「我出三千元，甲○○出二
    千元，這五千元交給甲○○，然後甲○○再交給丙○○，由丙○○去買。」、「
    我是聽丙○○講說他有門路。」、「之前丙○○有問過我說要不要拿海洛因，要
    的話，就一起合資去拿。」、「（問：你錢交給丙○○後，丙○○是不是馬上就
    將海洛因交給你？）沒有。每次都是隔了一、二十分鐘才交給我。」等語（見本
    院九十一年十一月二十日、十二月十一日訊問筆錄），證人二人對於究竟是向被
    告購買，或是與被告合資，由被告購買後交付，前後不一，實難以證人前後不一
    之證詞遽以認定被告有販賣之事實；（三）另依被告及共犯丁○○在警詢中所供
    述販賣海洛因之聯絡方式，被告供稱：是證人要海洛因時打伊00000000
    00號電話聯絡，伊再跟丁○○講等語（警卷第四頁），共犯丁○○則供稱：八
    十八年九月六日晚上八時許，甲○○打伊0000000000號行動電話給伊
    ，伊再交由丙○○打甲○○之0000000000號行動電話等語（見警卷第
    一頁反面、第二頁），證人甲○○、乙○○亦均供稱：被查獲當日，是以000
    0000000號電話聯絡等語（見警卷第七、十一頁），然觀之卷附被告丙○○0000000000號行動電話通聯紀錄，在八十八年九月五、六兩日，均
    無任何通聯紀錄，甚至在同年月一至四日間亦查無任何與上揭00000000
    00及0000000000號行動電話通話之紀錄，此有遠傳電信股份有限公
    司八十八年十一月十九日函附通聯紀錄在卷可稽，足徵被告警詢自白、證人警詢
    供述，均與事實不符，尚難以此一自白及證人不具真實性之證詞，遽採為認定被
    告確有公訴人所指販賣海洛因之證據；（四）綜上所述，被告既堅決否認有何販
    賣第一級毒品犯行，公訴人所依憑被告及共犯丁○○警詢中自白，及證人甲○○
    、乙○○警詢之證詞，復有前後相互不一致之瑕疵，卷附之通聯記錄內容更查無
    被告販毒予證人等人之證據。此外，復未在被告處查扣任何毒品、磅秤或分裝袋
    等與販賣毒品有關之證物，亦查無其他任何積極證據足以證明被告有販賣第一級
    毒品之犯行，自不能遽為被告有販賣第一級毒品犯行之認定，惟被告與甲○○等
    人前開合資購買毒品施用第一級毒品之幫助施用犯行，與檢察官起訴販賣海洛因
    之犯行，其侵害性行為內容一致，基本社會事實相同，具有同一性，爰依刑事訴
    訟法第三百條之規定，變更檢察官起訴法條。被告先後四次幫助甲○○、乙○○
    施用海洛因之犯行，均時間緊接，犯構成犯罪要件相同之罪名，顯係基於概括犯
    意反覆為之，為連續犯，應依刑法第五十六條規定以一罪論，並加重其刑。又被
    告與丁○○就上開犯行，有犯意聯絡及行為分擔，應論以共同正犯。查被告前因
    違反麻醉藥品管理條例案件，經臺灣臺中地方法院判處有期徒刑四月確定，於八
    十四年八月十八日執行完畢，於五年以內再犯本件最重本刑為有期徒刑以上之罪
    ，為累犯，應依刑法第四十七條之規定遞加重其刑。另被告之行為，僅止於幫助
    而已，爰依刑法第三十條第二項規定減輕其刑，並依法先加後減。爰審酌被告曾
    有施用毒品前科，素行不良，又多次幫助他人施用毒品，戕害他人身體，及犯罪
    之動機、目的、手段、所生危害，及犯罪態度等一切情狀，量處如主文所示之刑
    。
三、扣案之甲○○、乙○○所持有之內含海洛因殘渣○‧一公克之注射針筒一支，係
    供證人甲○○、乙○○施用毒品所用之物，與本件幫助施用毒品犯行無關，依從
    刑附屬於主刑之原則，故不予宣告沒收銷燬，附此說明。
據上論斷，應依刑事訴訟法第二百九十九條第一項前段、第三百條，毒品危害防制條
例第十條第一項，刑法第十一條前段、第二十八條、第五十六條、第三十條第二項、
第四十七條，判決如主文。
本案經檢察官洪政和到庭執行職務
中      華      民    國    九十二    年      四      月     十五     日
                                      臺灣臺東地方法院刑事庭
                                          審判長法  官  楊力進
                                                法  官  陳弘能
                                                法  官  范乃中
右正本證明與原本無異。
如不服本判決，應於判決送達後十日內向本院提出上訴狀。（須附繕本）
「切勿逕送上級法院」
                                                書記官  陳俊德
中      華      民      國    九十二    年      四      月     十五    日
附記
毒品危害防制條例第十條第一項
施用第一級毒品者，處六月以上五年以下有期徒刑。


司法院資訊處製作；財團法人民間司法改革基金會備份。
